【裁判字號】    99,監宣,39
【裁判日期】    991026
【裁判案由】    監護宣告
【裁判全文】
臺灣臺東地方法院民事裁定              99年度監宣字第39號
聲  請  人  乙○○
相  對  人  丙○○
關  係  人  丁○○
上列聲請人聲請對相對人為監護宣告事件，本院裁定如下：
    主  文
宣告丙○○（男，民國○○年○月○日生，身分證統一編號：Ｚ
000000000號）為受監護宣告之人。
選定乙○○（女，民國○○○年○○月○○日生，身分證統一編
號：Ｚ000000000號）為受監護宣告之人之監護人。
指定丁○○（男，民國○○○年○○月○○日生，身分證統一編
號：Ｚ000000000號）為會同開具財產清冊之人。
聲請程序費用新臺幣壹仟元由受監護宣告之人丙○○負擔。
    理  由
一、聲請意旨略以：聲請人乙○○之父即相對人丙○○，於民國
    99年5月18日中午12時許發生車禍，致受有頭部外傷併硬腦
    膜下出血、雙側硬腦膜下積水、右側肋骨及肩胛骨骨折、顱
    骨缺損等傷害，經緊急送往馬偕紀念醫院臺東分院診治，歷
    多次開刀仍未有起色，現呈現右上肢無力、雙腳無力無法步
    行、失語症、大小便失禁等病症，中樞神經受損嚴重，均須
    仰賴專人全天候照護，已達不能為意思表示或受意思表示之
    程度，為此依據民事訴訟法第597條之規定，聲請准予裁定
    宣告相對人丙○○為受監護之人，並選定聲請人為其監護人
    等語。
二、按對於因精神障礙或其他心智缺陷，致不能為意思表示或受
    意思表示，或不能辨識其意思表示之效果者，法院得因本人
    、配偶、四親等內之親屬、最近一年有同居事實之其他親屬
    、檢察官、主管機關或社會福利機構之聲請，為監護之宣告
    ，民法第14條第1項定有明文。經查：
  (一)聲請人乙○○主張其為相對人丙○○之女，業據提出戶籍謄
    本在卷足憑。又丙○○因上開傷害致不能為意思表示或受意
    思表示之程度乙情，亦據提出馬偕紀念醫院臺東分院及義大
    醫療財團法人義大醫院診斷證明書為證。
  (二)另本院於99年9月10日至相對人所在地之行政院衛生署臺東
    醫院，於鑑定人甲○○○○前就相對人之姓名等事項訊問相
    對人，相對人除回答其姓名為「丙○○」外，餘就相對人之
    年籍、彼此關係及住處等事項，均稱已不復記憶，鑑定人則
    稱：因相對人即將接受腦部手術，建議於神經外科住院後，
    並轉至行政院衛生署臺東醫院精神科住院一週，再進行鑑定
    等語，有本院99年9月10日調查筆錄1份在卷可參。又本件嗣
    經鑑定人鑑定結果認為：相對人因車禍送至馬偕紀念醫院臺
    東分院接受開顱手術至今，雖可簡單答話或點頭搖頭，卻無
    法站立，需以輪椅代步及專人全時照護，又僅能回答自己名
    字，對人事物之定向感均有重度缺失，且不知現在時年、所
    在處所及自己年紀，亦不知獨生女兒或總統之名字，表情平
    淡、視線茫然、眼神渙散，縱經再三提示仍平板淡漠，現呈
    重度失智退化狀態，無行為能力以處理個人事務，基本日常
    生活亦需全時照顧，經診斷為腦傷後重度失智退化狀態等情
    ，亦有行政院衛生署臺東醫院99年10月11日函所附之精神鑑
    定報告書1份在卷可稽。
  (三)綜上，本院認相對人因其他心智缺陷，已達不能為意思表示
    或受意思表示之程度，揆諸首揭規定，本件聲請應予准許，
    爰對相對人為監護之宣告。
三、次按受監護宣告之人應置監護人。法院為監護之宣告時，應
    依職權就配偶、四親等內之親屬、最近一年有同居事實之其
    他親屬、主管機關、社會福利機構或其他適當之人選定一人
    或數人為監護人，並同時指定會同開具財產清冊之人。法院
    為前項選定及指定前，得命主管機關或社會福利機構進行訪
    視，提出調查報告及建議。監護之聲請人或利害關係人亦得
    提出相關資料或證據，供法院斟酌。法院選定監護人時，應
    依受監護宣告之人之最佳利益，優先考量受監護宣告之人之
    意見，審酌一切情狀，並注意下列事項：(一)受監護宣告之人
    之身心狀態與生活及財產狀況；(二)受監護宣告之人與其配偶
    、子女或其他共同生活之人間之情感狀況；(三)監護人之職業
    、經歷、意見及其與受監護宣告之人之利害關係；(四)法人為
    監護人時，其事業之種類與內容，法人及其代表人與受監護
    宣告之人之利害關係。民法第1110條、第1111條、第1111條
    之1分別定有明文。又按監護宣告之裁定，應同時選定監護
    人及指定會同開具財產清冊之人，並附理由，民事訴訟法第
    604條第1項定有明文。經查，聲請人為相對人之女，並向本
    院陳明同意擔任監護人，有聲請人提出之聲請狀附卷可稽，
    而本件經本院函請臺東縣政府社會處進行訪視，據覆略以：
    受監護人於99年5月18日因車禍受有頭部外傷併硬腦膜下出
    血、雙側硬腦膜下積水、右側肋骨及肩胛骨骨折、顱骨缺損
    等傷害，至今四個月，尚未有身心障礙手冊之鑑定，聲請人
    乃希望藉由爭取監護權以代表受監護人商討理賠事宜，又聲
    請人是受監護人與其同居女友所生之獨生女，其夫在車廠擔
    任技工，每月收入新臺幣（下同）逾三萬元，且受監護人每
    月亦可領取六千元老農年金，聲請人則係在家帶小孩，同時
    為受監護人主要之照顧者，而聲請人於今（99）年8月間有
    為受監護人延請看護照顧，該費用目前由聲請人支應中，另
    據聲請人表示受監護人現住於其有階梯之家中，進出難免有
    所不便，嗣受監護人病情有所好轉時，會讓相對人及外籍看
    護回鹿野與其母一同居住，建請依受監護人最佳利益酌定等
    語，有臺東縣政府99年9月23日府社婦字第0990097049號函
    所附之訪視調查處遇建議表1份在卷可稽（參見本院卷第33
    至36頁）。本院參酌上情，認由聲請人任監護人，最能符合
    受監護宣告之人之最佳利益，爰選定聲請人乙○○為監護人
    。另聲請人之夫丁○○亦係相對人之女婿，且表明同意任會
    同開具財產清冊之人，有本院99年10月18日調查筆錄在卷可
    考，爰併指定丁○○為會同開具財產清冊之人。
四、末按民法第1113條準用同法第1099條、第1109條之規定，監
    護開始時，監護人對於受監護人之財產，應依規定會同法院
    指定會同開具財產清冊之人，於二個月內開具財產清冊，並
    陳報法院；監護人於執行監護職務時，因故意或過失，致生
    損害於受監護人者，應負賠償之責。準此，監護人乙○○於
    本裁定確定後，應會同如主文第三項所示之受指定人丁○○
    ，於二個月內開具財產清冊，並陳報法院，併此敘明。
五、依民事訴訟法第608條第1項，非訟事件法第24條第1項，裁
    定如主文所示。
中    華    民    國    99    年    10    月    26    日
                    家事法庭法  官  康文毅
以上正本係照原本作成。
如不服本裁定關於選定監護人及指定會同開具財產清冊之人等部
分，應於送達後10日內向本院提出抗告狀，並繳納抗告費新臺幣
1,000元；其餘關於宣告監護之部分，不得抗告。
中    華    民    國    99    年    10    月    26    日
                            書記官  高美枝

司法院資訊處製作；財團法人民間司法改革基金會備份。
